臺灣桃園地方法院刑事判決　　　　　　　100年度訴字第735號
公　訴　人　臺灣桃園地方法院檢察署檢察官
被　　　告　葉柳村
上列被告因違反槍砲彈藥刀械管制條例案件，經檢察官提起公訴
（100 年度偵字第507 號），本院判決如下：
    主  文
葉柳村未經許可，持有子彈，處有期徒刑參月，併科罰金新臺幣
壹萬元，有期徒刑如易科罰金，罰金如易服勞役，均以新臺幣壹
仟元折算壹日。扣案之黑色手提包壹個沒收。
    事  實
一、葉柳村明知具有殺傷力之子彈，為槍砲彈藥刀械管制條例列
    管之物品，未經主管機關許可，不得無故持有，竟基於持有
    上述管制子彈之犯意，於民國99年5 、6 月間某日，利用網
    路向真實姓名年籍不詳之成年人，以每顆新臺幣80元之代價
    ，購買具有殺傷力之子彈1 顆與不具殺傷力之子彈9 顆，而
    未經許可持有上開具殺傷力之子彈，並藏放在其位於桃園縣
    中壢市○○街38號7 樓之1 號居所。嗣於99年11月30日下午
    5 時30分許，為警在上址搜索查獲，並在葉柳村所有之黑色
    手提包內扣得上揭具殺傷力之子彈1 顆及不具殺傷力之子彈
    9 顆，始悉上情。
二、案經桃園縣政府警察局八德分局報告臺灣桃園地方法院檢察
    署檢察官偵查起訴。
    理  由
一、按司法警察機關調查中之案件，為因應實務上或因量大、或
    有急迫之現實需求，併例行性當然有鑑定之必要者，例如毒
    品之種類與成分、尿液之毒品反應，或者槍彈有無殺傷力等
    鑑定，基於檢察一體原則，得由該管檢察長對於轄區內之案
    件，以事前概括選任鑑定人或囑託鑑定機關、團體之方式，
    俾便轄區內之司法警察官、司法警察對於調查中之此類案件
    ，得即時送請先前已選任之鑑定人或囑託之鑑定機關、團體
    實施鑑定，以求時效（法務部92年9 月1 日法檢字第092003
    5083號函參照，刊載於法務部公報第312 期）。此種由檢察
    機關概括選任鑑定人或概括囑託鑑定機關、團體，再轉知司
    法警察官、司法警察於調查犯罪時參考辦理之作為，法無明
    文禁止，係為因應現行刑事訴訟法增訂傳聞法則及其例外規
    定之實務運作而為。此種由司法警察官、司法警察依檢察官
    所概括選任之鑑定人或囑託鑑定機關、團體所為之鑑定結果
    ，與檢察官選任或囑託為鑑定者，性質上並無差異，同具有
    證據能力（最高法院98年度台上字第6122號判決意旨參照）
    。本案承辦之警局依檢察機關所為概括選任鑑定機關之意旨
    於偵查之前階段，將查扣之槍彈等證物送請內政部警政署刑
    事警察局進行鑑定，該局因此所出具之99年12月25日刑鑑字
    第0990170142號鑑定書及100 年5 月18日刑鑑字第10000582
    05號函各1 份（見偵卷第35、46頁），依前開說明，自有證
    據能力。
二、上開犯罪事實，業據被告葉柳村於偵查中及本院審理時坦承
    不諱（見偵卷第23頁、本院100 年度訴字第735 號卷第15、
    29頁），並有扣案之子彈及查獲照片4 張可佐（見偵卷第12
    、14至15頁），足認被告自白與事實相符，應可採信。而扣
    案之子彈10 顆 ，均係非制式子彈，由金屬彈殼組合直徑9.
    0 ±0.5mm 金屬彈頭而成，先採樣3 顆試射，均無法擊發，
    認不具殺傷力，此有內政部警政署刑事警察局99年12月25日
    刑鑑字第0990170142號鑑定書1 份附卷可稽（見偵卷第35頁
    ）；所餘子彈再送鑑定，經實際試射，其中1 顆可擊發，認
    具殺傷力，其餘6 顆均無法擊發，均認不具殺傷力，此有10
    0 年5 月18日刑鑑字第1000058205號函1 份在卷可憑（見偵
    卷第46頁），是以扣案非制式子彈中，有1 顆具殺傷力，其
    餘9 顆均無殺傷力之事實，亦堪認定。綜上，本件事證明確
    ，被告非法持有具有殺傷力子彈1 顆之犯行堪以認定，應依
    法論科。
三、核被告所為，係犯槍砲彈藥刀械管制條例第12條第4 項之未
    經許可持有子彈罪。又未經許可持有槍砲、彈藥、刀械等，
    其持有之繼續，為行為之繼續，並非狀態之繼續，亦即一經
    持有，該罪雖告成立，但其完結須繼續至持有行為終了之時
    為止（最高法院94 年 臺上字第7415號判決意旨參照）。爰
    審酌彈藥屬於高度危險之物品，未經主管機關許可而持有，
    對於社會大眾安全潛在危險甚大，兼衡被告之犯罪動機、目
    的、手段及對於社會治安之負面影響程度，持有子彈之數量
    ，及於犯後雖曾飾詞卸責，但終能坦承犯行等一切情狀，認
    檢察官具體求刑有期徒刑8 月稍有過重，爰量處如主文所示
    之刑，並分別諭知有期徒刑易科罰金、併科罰金易服勞役之
    折算標準。至扣案子彈共10顆，其中9 顆經鑑定無殺傷力，
    非屬違禁品，另具有殺傷力之直徑9.0 ±0.5mm 非制式子彈
    1 顆，於鑑定過程中因試射擊發而失其效能，已不具殺傷力
    ，均不宣告沒收；末扣案之黑色手提包1 個，係供被告持有
    上開子彈所用之物，且為被告所有，業據被告於警詢中供述
    明確（見偵卷第5 頁），爰依刑法第38條第1 項第2 款規定
    宣告沒收。
據上論斷，應依刑事訴訟法第299條第1項前段，槍砲彈藥刀械管
制條例第12條第4 項，刑法第11條前段、第41條第1 項前段、第
42條第3 項前段、第38條第1 項第2 款，判決如主文。
本案經檢察官鍾信一到庭執行職務。
中    華    民    國    100    年    11    月    9    日
                  刑事第八庭審判長法  官  劉為丕
                                  法  官  謝枚霏
                                  法  官  翁儀齡
以上正本證明與原本無異。
如不服本判決應於收受判決後10日內向本院提出上訴書狀，並應
敘述具體理由。其未敘述上訴理由者，應於上訴期間屆滿後20日
內向本院補提理由書( 均須按他造當事人之人數附繕本) 「切勿
逕送上級法院」。
                                  書記官  邱仲騏
中    華    民    國   100    年    11    月    14    日
附錄本案論罪科刑之法條：
槍砲彈藥刀械管制條例第12條
未經許可，製造、販賣或運輸子彈者，處一年以上七年以下有期
徒刑，併科新台幣五百萬元以下罰金。
未經許可，轉讓、出租或出借子彈者，處六月以上五年以下有期
徒刑，併科新台幣三百萬元以下罰金。
意圖供自己或他人犯罪之用，而犯前二項之罪者，處三年以上十
年以下有期徒刑，併科新台幣七百萬元以下罰金。
未經許可，持有、寄藏或意圖販賣而陳列子彈者，處五年以下有
期徒刑，併科新台幣三百萬元以下罰金。
第一項至第三項之未遂犯罰之。